【裁判字號】    90,訴,395
【裁判日期】    900723
【裁判案由】    妨害公務等
【裁判全文】
臺灣高雄地方法院刑事判決                            九十年度訴字第三九五號
    公  訴  人  臺灣高雄地方法院檢察署檢察官
    被      告  甲○○
    選任辯護人  李慶榮
                孫守濂
右列被告因妨害公務等案件，經檢察官提起公訴（八十九年度偵字第二０四四九號）
，本院判決如左：
    主  文
甲○○損壞公務員職務上掌管之物品，處有期徒刑貳月，如易科罰金，以佰元折算
壹日。
被訴公共危險罪部分無罪。
    事  實
一、甲○○於民國八十九年九月八日凌晨三時十分許，飲酒後駕駛ＺＤ─六九０五號
    小客車（不構成酒後不能安全駕駛之公共危險罪，詳後述），自該車停放之高雄
    市○○○路一０五巷口紅磚人行道上欲駛出時，因倒車不慎，撞及高雄市政府所
    有編號０二六路邊停車收費計時器，洪某一時氣憤，竟基於毀損之犯意，自其車
    內取出拐杖鎖一支，持之敲打上開收費計時器，致該計時器外殼蓋座及內部錶蕊
    損壞，而不堪使用。適值警員巡邏行經該處，發現上情，及正欲駕車離開之甲○
    ○，而當場查獲。
二、案經高雄市政府警察局新興分局移送台灣高雄地方法院檢察署檢察官偵查起訴。
    理  由
壹、有罪部分
一、訊據被告甲○○固不諱言有於右揭時、地因倒車不慎，撞及該路邊停車收費計時
    器等情，惟矢口否認有何毀損公物之犯行，辯稱：伊倒車不慎撞及該收費計時器
    ，乃用柺杖鎖欲將車身與計時器分離，並非要持之打壞該計時器云云。然查：
（一）上開被告因倒車撞及該收費計時器後，旋自其駕駛座取出柺杖鎖，故意敲打致
      該收費計時器損壞而不堪使用之事實，業經證人即當場查獲警員丙○○、乙○
      ○到庭結證一致證稱：當日駕車例行巡邏途經民族路口時，聽到被告倒車撞到
      路邊收費計時器之聲音，下車查看時親見被告自車內取出柺杖鎖將該計時器打
      壞等語明確（本院九十年四月十六日訊問筆錄）。而該收費計時器遭毀損、破
      壞之實際情形，復經本院依職權函詢高雄市政府警察局交通大隊該收費計時器
      八十九年九月八日遭破壞毀損及其修復情形，其函覆：該計時器外殼上蓋座及
      內部之錶蕊均已毀損、遺失，該毀損部分業於同年九月十一日經該隊維修人員
      修復更換完竣等情，此有該隊九十年五月十五日高市警交業字第０七二七一號
      函暨所附照片二幀在卷足憑，核與證人丙○○於本院同次訊問時證述：收費計
      時器分為上下二部分，上面計時器遭破壞，下面錢箱部分完好之毀損部位相符
      ，足認該收費計時器確係遭被告持柺杖鎖，故意自上部用力敲擊而損壞一情，
      堪以認定，是其前開所辯：係倒車不慎撞及，欲以柺杖鎖將之分開云云，殊悖
      常情且與事實不符，純係畏罪避就之詞，顯難採信。事證明確，被告毀損公物
      犯行，至堪認定。
（二）至被告另辯稱：警訊筆錄不實，其並未自白毀損該收費計時器之犯行，請求勘
      驗警訊錄音帶云云。惟被告確有上開毀損公物之事實，既經證人即現場巡邏查
      獲警員乙○○、丙○○到庭證稱明確，並有如前述之覆函、照片等證物在卷可
      佐，事證明確，其犯行堪予認定。被告前開聲請，即無必要，附此敘明。
二、按高雄市政府所有之編號０二六路邊停車收費計時器，係屬高雄市政府警察局交
    通大隊管理之公物，有該隊九十年二月二十六日高市警交業字第０二六三０號函
    附卷可考，足認係該管公務員職務上所掌管之物品甚明。是核被告上開故意持柺
    杖鎖損壞該收費計時器之行為，係犯刑法第一百三十八條損壞公務員職務上掌管
    之物品罪。審酌被告於神智清醒，明知該收費計時器係公務員職務上掌管之公物
    情形下，仍故意持柺杖鎖敲打損壞之，漠視法紀，惡性非輕，且犯後猶執詞狡飾
    ，未見具體悔過認錯表現，及迄未賠償警方損失，惟該收費計時器之價值非鉅等
    一切情狀，量處如主文所示之刑，用資懲儆。又被告行為後，刑法第四十一條第
    一項業於九十年一月十日修正公布，同年月十二日生效，其修正後規定得宣告易
    科罰金之範圍，較修正前之舊法為廣，是依刑法第二條第一項前段比較新舊法之
    規定，本件自應適用裁判時之法律即修正後之刑法第四十一條第一項，併諭知宣
    告易科罰金之折算標準。
貳、無罪部分
一、公訴意旨另以：被告甲○○於八十九年九月七日晚上飲酒後（拒絕酒精測試），
    明知其已不能安全駕駛動力交通工具，竟仍於八十九年九月八日凌晨三時十分許
    ，駕駛ＥＤ─六九０五號小客車，自高雄市○○○路一０五巷口紅磚人行道駛出
    ，並不慎撞及高雄市政府所有編號０二六路邊停車收費計時器，因認被告此部分
    涉犯刑法第一百八十五條之三之服用酒類不能安全駕駛動力交通工具而駕駛罪嫌
    云云。
二、按犯罪事實應依證據認定之，無證據不得推定其犯罪事實；又不能證明被告犯罪
    者，應諭知無罪之判決，刑事訴訟法第一百五十四條、第三百零一條第一項分別
    定有明文。而所謂認定犯罪事實之證據，係指足以認定被告確有犯罪行為之積極
    證據而言，該項證據自須適合於被告犯罪事實認定，始得採為斷罪資料。又苟未
    能發現相當證據，或證據不足以證明，自不能以推測或擬制之方法，以為裁判基
    礎（最高法院二十九年度上字第三一０五號、四十年度台上字第八六號判例意旨
    參照）。再按服用酒類不能安全駕駛動力交通工具而駕駛者，我國刑法將之列於
    公共危險罪章處罰，其立法目的，係藉由抽象危險犯之構成要件，以刑罰制裁力
    量嚇阻酒後駕車之行為，進而確保參與道路交通往來人車之安全；因此雖不以對
    於道路交通往來人車發生具體實害為要件，然所謂「不能安全駕駛」，性質上乃
    屬不確定法律概念，仍需法院參酌具體個案之客觀事實：如行為人呼氣或血液酒
    精濃度、酒後行為反應能力測試觀察、生理鑑衡報告等，作為不能安全駕駛之判
    斷標準，以明飲酒駕車者究有無構成本罪。
三、本件公訴人認被告涉犯上開刑法第一百八十五條之三服用酒類不能安全駕駛動力
    交通工具而駕駛罪嫌，無非以被告自承其有服用酒類後駕車之行為，雖其拒絕酒
    精測試，然被告既已不慎駕車撞及路邊停車收費計時器，足認其確達酒後不能安
    全駕駛之程度無疑，並有查獲警員乙○○、曾金榮、丙○○之報告書各一紙附卷
    等，資為其論據。質之被告固不否認有於飲酒後駕車，與撞及路邊停車收費計時
    器並拒絕酒精測試等事實，惟堅決否認有何酒後不能安全駕駛之犯行，辯稱：伊
    有喝酒但神智仍清楚，並非不能安全駕駛；拒絕酒精測試是因警察不讓其先喝水
    ，伊認為如此不準確始拒絕等語。經查：本件被告雖有上開飲酒後駕車，且不慎
    撞及路邊收費計時器之事實，但其意識狀態清楚，未達不能安全駕駛之程度，已
    據證人即現場查獲警員丙○○到庭證述：依其觀察，被告精神狀況頗佳，並無酒
    醉不能安全駕駛之情形等語明確（見本院九十年四月十六日訊問筆錄）。參以案
    發之時乃深夜凌晨時分，視線自較光線充足之日間為差，一般人縱未飲酒，亦有
    因疏忽而撞及路邊停車收費計時器之可能，自難僅憑被告飲酒後撞及該計時器一
    節，即認定其已達不能安全駕駛之程度。再者，被告於警員二度要求作呼氣酒精
    濃度測試時，尚知堅持要求先飲水以求準確一情，足證其精神、意識狀態均甚清
    醒至明，復無任何被告當時之呼氣或血液酒精測試、酒後行為反應能力測試觀察
    表、生理鑑衡報告等資料，足供本院審酌認定其確已達酒醉而不能安全駕駛之程
    度，是被告當時雖有酒後駕車並撞及路邊停車收費計時器之行為，然既別無其他
    足認其有不能安全駕駛之具體情況，足證被告體內所含酒精程度已達不能安全駕
    駛之抽象危險程度，即難以該罪相繩。此外，本院復查無其他積極證據足資證明
    被告有公訴人所指之服用酒類不能安全駕駛動力交通工具而駕駛之犯行，揆諸前
    揭說明，自應為其無罪之諭知。
據上論斷，應依刑事訴訟法第二百九十九條第一項前段、第三百零一條第一項前段，
刑法第二條第一項前段、第一百三十八條、修正後第四十一條第一項，罰金罰鍰提高
標準條例第二條，判決如主文。
本案經檢察官莊榮松到庭執行職務。
中      華      民      國    九十    年      七      月     二十三     日
                                  臺灣高雄地方法院刑事第六庭
                                      審判長法  官    趙家光
                                            法  官    李怡諄
    法  官    林韋岑
右正本證明與原本無異。
如不服本判決，應於判決送達後十日內，向本院提出上訴狀。
                                            書記官    董明惠
中      華      民      國    九十    年      七      月     二十三     日
附錄本判決論罪科刑法條
刑法第一百三十八條：
毀棄、損壞或隱匿公務員職務上掌管或委託第三人掌管之文書、圖畫、物品，或致令
不堪用者，處五年以下有期徒刑。


司法院資訊處製作；財團法人民間司法改革基金會備份。
